【裁判字號】    90,交上易,82
【裁判日期】    900411
【裁判案由】    過失致死
【裁判全文】
臺灣高等法院臺南分院刑事判決          九十年度交上易字第八二號         潛
      上  訴  人  臺灣臺南地方法院檢察署檢察官
      上  訴  人
      即  被  告  甲  ○  ○
      選任辯護人  蘇  新  竹  律師
右列上訴人因被告過失致死案件，不服臺灣臺南地方法院八十九年度交訴字第二○四
號中華民國八十九年十一月二十三日第一審判決（起訴案號：臺灣臺南地方法院檢察
署八十九年度偵字第四八二一號），提起上訴，本院判決如左：
      主      文
上訴駁回。
      事      實
一、甲○○於民國八十九年三月三日上午七時三十七分許，駕駛車牌號碼Ｃ七─七六
    七號自用小客車，沿省道台一線公路由新營市往台南市方向即自北向南行駛，行
    至台一線公路南下二九六公里九百公尺處台南縣官田鄉南廓村時，原應注意車輛
    行駛時，駕駛人應注意車前狀況，隨時採取必要之安全措施，及行車速度應依標
    誌之規定，而該路段行車速度限速七十公里，且依當時日間天氣晴朗、路面乾燥
    無缺陷之柏油路面，視距良好之情形下，並無不能注意情事，竟疏未注意而以時
    速約一百公里車速高速行駛，適柯林靜騎乘車牌號碼ＯＡＤ─六五七號之重型機
    車，行經該處，並由道路分向島缺口欲橫向由東向西穿越省道台一線道路時，其
    原應注意機車穿越道路時，應確定左右無來車後，始可小心迅速穿越，且依當時
    情狀，並無不能注意情事，而疏於注意貿然穿越前開分向島缺口，迨甲○○發現
    前揭地點柯林靜所騎乘之機車時，已閃避不及而於內側車道上撞上機車，致柯林
    靜人車倒地，柯林靜因而受有頭、頸、胸、腹及四肢挫傷合併骨折之傷害，經送
    醫急救仍不治死亡。車禍事故發生後，甲○○主動報警，並向警員報告車禍經過
    ，在警員尚不知何人為肇事車輛之駕駛人前自首犯行，接受裁判。
二、案經台南縣警察局麻豆分局報請臺灣臺南地方法院檢察署檢察官相驗後偵查起訴
    。
      理      由
一、前揭車禍之事實，業據被告甲○○坦承駕車肇事致被害人柯林靜死亡等事不諱，
    並有台南縣警察局麻豆分局官田分駐所相驗案件初步調查報告表、台南縣警察局
    道路交通事故調查報告表各一紙及現場照片二十五張附卷可資佐證，而被害人柯
    林靜因本件車禍受傷致死，亦經檢察官督同檢驗員相驗屬實，製有勘驗筆錄、相
    驗屍體證明書及驗斷書在卷可憑。
二、按汽車行駛時，駕駛人應注意車前狀況，隨時採取必要之安全措施。且行車速度
    應依標誌之規定。道路交通安全規則第九十四條第三項、第九十三條第一項分別
    定有明文。被告駕車領有駕照，自應注意上開規定。依附卷交通事故調查報告表
    所載及現場照片所示，肇事當時為上午七時三十七分許，日間自然光線充足、天
    氣晴朗、視距良好、肇事地點限速七十公里且其路面為乾燥無缺陷之柏油路面，
    被告實無不能注意之情事，竟疏未注意，貿然於速限七十公里之路段以約一百公
    里時速高速行駛，迨見被害人自左側騎乘機車穿越道路分向島缺口時，已閃避不
    及致生肇事，被告顯有過失責任甚明。本案經送鑑定，臺灣省台南區車輛行車事
    故鑑定委員會鑑定意見及臺灣省車輛行車事故覆議鑑定委員會覆議意見亦同此認
    定，均認為被告超速違規行為為肇事原因，此有臺灣省台南區車輛行車事故鑑定
    委員會南鑑字第八九○八八二號鑑定意見書及臺灣省車輛行車事故覆議鑑定委員
    會府覆議字第八九一六九四號覆議意見書各一份在卷可參。縱被害人騎乘重機車
    ，穿越前開路段分向島之缺口時未充分注意左右來車，為肇事次因，仍無解於被
    告過失罪責。被告過失駕車肇事行為，與被害人之死亡間，有相當因果關係。本
    件事證明確，被告過失之犯行，洵堪認定。
三、核被告所為，係犯刑法第二百七十六條第一項之過失致死罪。其肇事後未被有偵
    查權之公務員或機關發覺其為犯嫌前，留在事故現場向到場處理之警員自承犯行
    ，進而接受裁判，亦經負責訊問之警員記載於被告之警訊筆錄中，有警訊筆錄在
    卷可按，合乎自首之要件，應依刑法第六十二條前段減輕其刑。原審審酌被告之
    品行、應負過失責任之程度、造成被害人死亡之結果、被害人應負肇事次因之責
    任及被告肇事後積極與被害人家屬協商賠償事宜，但因雙方就和解金額上有差距
    致未能達成協議等一切情狀，適用刑法第二百七十六條第一項，第六十二條前段
    ，第七十四條第一款、罰金罰鍰提高標準條例第一條前段，量處有期徒刑十月，
    以資懲儆。並以被告無前科紀錄，有臺灣高等法院被告全國前案紀錄表一紙在卷
    可稽，其因一時疏忽肇事，事後態度良好，且民事責任上願以三百萬元賠償被害
    人家屬，因被害人家屬請求賠償金額為三百六十萬元，致雙方未能達成和解，已
    足證明被告犯後肯勇於面對過錯並負起責任，被告經此教訓，當能知所警惕，信
    無再犯之虞，因認對被告所宣告之刑以暫不執行為適當，併宣告緩刑二年，以昭
    自新，並觀後效。本院經核原判決認事用法，均無不合，量刑亦屬妥適。公訴人
    上訴意旨，指摘被告未成立民事和解，指摘原判決量刑過輕云云，然查被告於本
    院審理期間，業與被害人家屬成立民事和解，賠償二百八十萬元，有和解書影本
    在卷足參，是上訴為無理由；被告上訴意旨，亦指摘原判決量刑過重，亦為無理
    由，均應予駁回。
四、據上論斷，應依刑事訴訟法第三百六十八條，判決如主文。
本案經檢察官林炎昇到庭執行職務。
中  華  民  國      九  十      年        四        月      十一        日
                                臺灣高等法院臺南分院刑事第五庭
                                    審判長法官  茆    臺    雲
                                          法官  李    文    福
                                          法官  蔡    長    林
右正本證明與原本無異。
不得上訴。
                                    法院書記官  李    培    薇
中  華  民  國      九  十      年        四        月      十二        日
附錄本案論罪科刑法條全文：
刑法第二百七十六條第一項：
  因過失致人於死者，處二年以下有期徒刑、拘役或二千元以下罰金。


司法院資訊處製作；財團法人民間司法改革基金會備份。
